【裁判字號】    97,交聲,3064
【裁判日期】    971205
【裁判案由】    聲明異議
【裁判全文】
臺灣臺中地方法院交通事件裁定        97年度交聲字第3064號
原處分機關  交通部公路總局臺中區監理所臺中市監理站
受處分人    甲○○
即異議人
上列異議人即受處分人因違反道路交通管理處罰條例案件，對於
交通部公路總局臺中區監理所臺中市監理站中華民國97年10月17
日所為之處分（裁監稽違字第裁61－GE0000000 號裁決書）聲明
異議，本院裁定如下：
    主  文
原處分關於吊扣汽車駕駛執照拾貳個月部分撤銷。
甲○○汽車駕駛人，駕駛汽車經測試檢定酒精濃度超過規定標準
，壹年內禁止考領普通重型機器腳踏車駕駛執照。
    理  由
一、原處分機關略以：異議人即受處分人甲○○於民國97年6 月
    10日23時29分許，騎乘車號BL6 －222 號重型機車，行經臺
    中市○○○街與文昌一街口，因「駕駛人酒後駕車，酒測值
    1.04mg/L」之違規，經臺中市警察局第二分局立人派出所員
    警依違反道路交通管理處罰條例第35條第1 項第1 款規定，
    當場攔檢舉發。本站於97年10月17日以裁監稽違字第裁61－
    GE0000000 號裁決書，依違反道路交通管理處罰條例第35條
    第1 項第1 款規定，處「酒駕罰鍰已經法院判決（拘役）無
    需繳納，惟仍須吊扣汽車駕駛執照12個月，施以道安講習」
    等語。
二、聲明異議意旨則以：本件是騎機車酒駕，監理站卻吊扣汽車
    駕照，因要靠汽車駕照維生，請求撤銷吊照之處分等語。
三、按「汽車駕駛人，駕駛汽車經測試檢定有酒精濃度超過規定
    標準者，處新臺幣一萬五千元以上六萬元以下罰鍰，並當場
    移置保管該汽車及吊扣其駕駛執照一年。」、「汽車駕駛人
    有飲用酒類或其他類似物後其吐氣所含酒精濃度超過每公升
    0.25毫克或血液中酒精濃度超過百分之0.05以上者，不得駕
    車。」，道路交通管理處罰條例第35條第1 項第1 款、道路
    交通安全規則第114 條第2 款分別定有明文。又汽車駕駛人
    違反本條例規定，應受吊扣駕駛執照處分，於汽車駕駛人係
    無駕駛執照駕車者，在所規定最長吊扣期間內，不得考領駕
    駛執照。道路交通管理處罰條例第67條第6 項亦有明文規定
    。
四、經查：
  (一)道路交通管理處罰條例第68條業於94年12月14日修正，並自
    95年3 月1 日施行，修正前之道路交通管理處罰條例第68條
    規定：「汽車駕駛人，因違反本條例及道路交通安全規則之
    規定，受吊扣或吊銷駕駛執照處分時，吊扣或吊銷其持有各
    級車類之駕駛執照。」，其立法意旨在於違規行為對道路交
    通秩序之維持及道路交通安全已生較大之影響，故規定吊扣
    或吊銷其持有各級車類之駕駛執照，以限制其繼續駕車行駛
    道路之權利，其係屬駕駛行為之限制，並不因所持駕駛執照
    種類不同而有所差異。而修正後之道路交通管理處罰條例第
    68條規定：「汽車駕駛人，因違反本條例及道路交通安全規
    則之規定，受吊銷駕駛執照處分時，吊銷其持有各級車類之
    駕駛執照。」，其立法理由略以：「原條文將違法或違規駕
    駛人所持有各級車類之駕駛執照一併吊扣或吊銷，失之過酷
    ，影響人民工作及生活甚鉅，爰修正之」等語。故依修正後
    道路交通管理處罰條例第68條之規定，受吊扣駕駛執照處分
    ，不再吊扣其持有各級車類之駕駛執照，僅於受吊銷駕駛執
    照處分時，始吊銷其持有各級車類之駕駛執照，而限縮修正
    前條文之適用範圍，即受吊扣駕駛執照處分，不再本條規定
    適用之列。是依上開規定受吊銷駕照處分者，仍維持吊銷其
    持有各級車類之駕駛執照，至於受吊扣駕照處分者，則僅吊
    扣其違法或違規當時所駕駛車輛之駕駛執照，不再吊扣其持
    有各級車類之駕駛執照，其理甚明。本件受處分人上開違規
    行為係發生於97年6 月10日，自應適用修正後之道路交通管
    理處罰條例第68條規定；且修正後道路交通管理處罰條例第
    68條之規定，既將「吊扣」等字刪除，是依上開說明，受處
    分人受吊扣駕駛執照處分時，自不得再吊扣其持有各級車類
    之駕駛執照，故原處分機關於作成吊扣駕駛執照處分時，應
    就行為人所應吊扣之駕駛執照種類予以限定，始符合依法行
    政原則。
  (二)受處分人為本件違規行為時，係騎乘重型機車（車牌號碼：
    BL6 －222 號），此有臺中市警察局中市警交字第GE000000
    0 號舉發違反道路交通管理事件通知單1 紙附卷可憑，揆諸
    前開說明，其依法所受之處分應為限制其駕駛重型機車之權
    利，即吊扣其普通重型機器腳踏車駕駛執照（下稱重機駕照
    ）；惟受處分人之重機駕照已於91年2 月12日易處逕行註銷
    ，有卷附之機車駕照基本資料1 紙可佐，是受處分人並無重
    機駕照可供吊扣，應改依道路交通管理處罰條例第67條第6
    項規定，裁處受處分人於1 年內禁止考領重機駕照，始為適
    法。原處分機關未審酌及此，逕為裁罰，即難認為允當，從
    而受處分人之異議為有理由，爰撤銷原處分關於「吊扣汽車
    駕駛執照12個月」之處分，並就該撤銷部分改諭知如主文第
    二項所示之處罰。
五、另原處分機關裁處施以道安講習部分，於法並無不合，且依
    受處分人聲明異議意旨，亦僅就原處分機關所處吊扣駕駛執
    照分請求撤銷，此部分之處分自非屬本院應予審究之範圍，
    附此敘明。
六、據上論斷，應依道路交通管理處罰條例第87條第2 項，道路
    交通案件處理辦法第20條規定，裁定如主文。
中    華    民    國    97    年    12    月    5     日
                  交通法庭      法  官  楊萬益
上正本證明與原本無異。
如不服本裁定，應於送達後五日內，向本院提出抗告狀。
                                書記官  譚系媛
中    華    民    國    97    年    12    月    5     日


司法院資訊處製作；財團法人民間司法改革基金會備份。
